臺灣臺南地方法院民事裁定
109年度消債清字第111號
債  務  人  呂政旭  

訴訟代理人  楊汶斌律師
上列當事人因消費者債務清理事件聲請清算，本院裁定如下：
    主  文
債務人呂政旭自民國110年2月26日17時起開始清算程序，並命司
法事務官進行本件清算程序。 
    理  由
一、按債務人不能清償債務或有不能清償之虞者，得依消費者債
    務清理條例所定更生或清算程序，清理其債務；債務人對於
    金融機構負債務者，在聲請更生或清算前，應向最大債權金
    融機構請求協商債務清償方案，或向其住、居所地之法院或
    鄉、鎮、市、區調解委員會聲請債務清理之調解，消費者債
    務清理條例第3條、第151條第1項、第7項分別定有明文。次
    按法院開始清算程序之裁定，應載明其年、月、日、時，並
    即時發生效力，復為同條例第83條第1項所明定。又法院裁
    定開始更生或清算程序後，得命司法事務官行更生或清算程
    序，同條例第16條第1項亦定有明文可參。
二、本件聲請意旨略以：債務人積欠無擔保或無優先權債務總額
    約新臺幣（下同）1,622,114元，為清理債務，前向本院聲
    請消費者債務清理前置調解（109年度南司消債調字第711號
    ，下稱調字卷），最大債權金融機構遠東國際商業銀行股份
    有限公司（下稱遠東銀行）因債務人無業、欲行清算程序，
    未提供還款方案，致調解不成立。債務人目前無業，每月靠
    大姊給予零用金5,000元維生，已無能力再清償前揭債務，
    又債務人僅係一般消費者，並未從事營業，復未經法院裁定
    開始更生程序、許可和解或宣告破產，爰依消費者債務清理
    條例提出本件清算之聲請等語。
三、經查：
  ㈠債務人主張之上開事實，業據提出戶籍謄本、財產及收入狀
    況說明書、債權人清冊、財團法人金融聯合徵信中心之當事
    人綜合信用報告、財政部南區國稅局107、108年綜合所得稅
    各類所得資料清單暨全國財產稅總歸戶財產查詢清單、收入
    切結書、勞工保險被保險人投保資料表等件為證(見調字卷
    第9至28頁)，核與本院依職權調閱109年度南司消債調字第7
    11號卷相符。
  ㈡債務人主張其目前無業，每月靠大姊給予零用金5,000元維生
    ，且其名下幾無財產等節，有收入切結書、勞工保險被保險
    人投保資料表、中華民國人壽保險商業同業公會查詢結果表
    、彰化銀行及台新銀行交易明細查詢、臺南市政府110年2月
    18日南市社助字第1100242829號函可佐(見調字卷第27、28
    頁、本院卷第57至65頁)。基此，債務人主張每月收入為5,0
    00元之事實，堪屬可採，故其償債能力自應以上開收入為據
    。
  ㈢按消費者債務清理條例立法目的係為使不幸陷入經濟困境之
    人得以清理債務、重建生活，並在清理債務過程中能適度保
    有符合人性尊嚴之最低基本生活所需，而非維持債務人過去
    慣常之寬裕生活型態，否則非僅有悖於消費者債務清理條例
    之意旨，更係將債務人因個人浪費或財務管理失控之風險不
    當轉嫁予金融機構負擔，顯非公允。故為妥適調整債務人與
    債權人及其他利害關係人間之權利義務關係，保障債權人獲
    得公平受償，並謀求消費者經濟生活之重建復甦機會，法院
    對於債務人每月必要生活費用之數額，自不可僅以債務人之
    主張為斷，而應參酌消費者債務清理條例消第64條之2第1項
    關於同條例第64條第2項第4款所稱必要生活費用之認定標準
    定之，方屬允洽。次按，債務人必要生活費用，以最近1年
    衛生福利部或直轄市政府所公告當地區每人每月最低生活費
    1.2倍定之，消費者債務清理條例第64條之2第1項定有明文
    。復按債務人為使其有經濟復甦更生之機會，自應以誠實及
    信用之原則面對自己之債務，積極勉力謀求更生償債方案，
    除應積極開源努力勤奮工作以增加收入償還債務外，尚須節
    流儉樸其生活需求而適當控制其生活費用支出，以達成勉力
    履行債務。而參酌臺南市110年度之每人每月最低生活費為1
    3,304元，該生活費標準係按照政府最近1年平均每人消費支
    出（包括食品費、衣著鞋襪費、房租水電費、家居管理費、
    醫療保健費、交通通訊費、娛樂教育費及雜項支出）百分之
    60訂定，故消費者債務清理條例事件之債務人每月生活費標
    準自堪以最近1年衛生福利部或直轄市政府所公告當地區每
    人每月最低生活費1.2倍即15,965元計之【計算式：13,304×
    1.2】。是本件債務人主張每月必要生活費用約3,045元，自
    屬可採。
  ㈣而遠東銀行因債務人無業、欲行清算程序，未提供還款方案
    ，另縱所有債權人皆願意提供分180期、零利率之還款方案
    ，每月每期仍需給付9,012元，綜上各情，以債務人每月收
    入5,000元，扣除每月生活基本費用3,045元後，餘額1,955
    元，顯無法負擔上開還款方案，是債務人確已達不能清償債
    務或有不能清償債務之虞之程度。　　 
四、綜上所述，債務人既有不能清償債務之情事，自應允其於消
    費者債務清理條例施行後，選擇以清算之程序清理其債務，
    藉以妥適調整債務人與債權人及其他利害關係人間之權利義
    務關係，保障債權人獲得公平受償，並謀求債務人經濟生活
    之重建復甦機會。此外，本件又查無消費者債務清理條例第
    6條第3項、第8條或第82條第2項所定駁回聲請之事由存在，
    則聲請人聲請清算，應屬有據。
五、末按，法院裁定開始更生或清算程序後，得命司法事務官進
    行更生或清算程序，必要時得選任律師、會計師或其他適當
    之自然人或法人為監督人或管理人，消費者債務清理條例第
    16條第1項定有明文。查，本件既經本院裁定開始清算程序
    ，爰併依前開規定，命司法事務官進行清算程序。
中　　華　　民　　國　　110 　年　　2 　　月　  26　　日
                  民事第四庭    法  官　王淑惠
以上正本證明與原本無異。
本裁定不得抗告。
本裁定已於110年2月26日17時公告。
中　　華　　民　　國　　110 　年　　2 　　月　　26　　日
                                書記官　洪凌婷